【裁判字號】    98,審訴,516
【裁判日期】    980617
【裁判案由】    毒品危害防制條例
【裁判全文】
臺灣士林地方法院刑事判決             98年度審訴字第516號
公  訴  人  臺灣臺北地方法院檢察署檢察官
被      告  甲○○
上列被告因違反毒品危害防制條例案件，經檢察官向臺灣臺北地
方法院提起公訴（臺灣臺北地方法院檢察署九十八年度毒偵字第
八二八號），經臺灣臺北地方法院以管轄錯誤移送本院審理（九
十八年度訴字第六００號），經本院訊問被告後，被告為有罪之
陳述，本院合議庭裁定改行簡式審判程序，並判決如下：
    主  文
甲○○施用第一級毒品，累犯，處有期徒刑拾月。
    事  實
一、甲○○前因施用毒品案件，經送觀察、勒戒後，認有繼續施
    用毒品之傾向，再送強制戒治，於民國九十年十二月二十日
    強制戒治執行完畢釋放出所，刑責部分則經臺灣臺南地方法
    院以八十九年度南簡字第七七六號判決處有期徒刑五月確定
    ，嗣發覺為累犯，再由臺灣臺南地方法院以九十一年度聲字
    第一八０號裁定更定其刑為有期徒刑六月確定。另因竊盜案
    件，經法院判處有期徒刑五月確定，於九十四年四月七日易
    科罰金執行完畢。又因施用第一、二級毒品案件，經法院判
    處有期徒一年及九月確定；復因竊盜及傷害案件，分別經法
    院判處有期徒刑四月及三月、三月確定；又因竊盜案件，經
    法院判處有期徒刑六月確定；另因傷害及妨害公務案件，經
    法院分別判處有期徒刑三月及五月確定；再因詐欺案件，經
    法院判處有期徒刑三月確定，上開數徒刑，經法院分別判刑
    後，因適用中華民國九十六年罪犯減刑條例減刑並另定應執
    行刑為有期徒刑一年四月十五日，而於九十六年九月十四日
    縮刑期滿執行完畢，詎甲○○仍不知悔改，於前案強制戒治
    執行完畢釋放後五年內再犯施用毒品罪，經法院判決罪刑確
    定後，復基於施用第一級毒品海洛因之犯意，於九十八年二
    月三日下午五時許，在臺北縣中和市○○路與民富街口，以
    針筒注射之方式，施用海洛因一次。嗣甲○○因案通緝，始
    為警於九十八年二月五日下午七時三十分許，在臺北市○○
    區○○路四段一巷五號前緝獲，甲○○即供承上開犯行。
二、案經臺北市政府警察局內湖分局報請臺灣臺北地方法院檢察
    署檢察官偵查起訴後，經臺灣臺北地方法院判決管轄錯誤移
    送本院審理。
    理  由
一、前揭犯罪事實，業據被告甲○○於警詢時、臺灣臺北地方法
    院準備程序、審理時及本院準備程序、審理時供認不諱，又
    被告為警查獲時，經採集其尿液送檢驗結果，呈嗎啡陽性反
    應，有臺灣尖端先進生技醫藥股份有限公司九十八年二月十
    八日實驗室檢體編號AC67503 號濫用藥物檢驗報告及臺北市
    政府警察局偵辦毒品案件尿液檢體委驗單各一紙在卷可稽，
    足徵被告自白與事實相符。本件事證明確，被告犯行堪以認
    定。
二、按毒品危害防制條例係於九十二年七月九日修正公布，自九
    十三年一月九日起施行。修正後已刪除二犯及三犯之規定，
    一改修法前繁雜之處遇程序，僅將施用毒品者簡化區分為初
    犯、再犯，並認施用毒品者係屬病患性犯人，以觀察、勒戒
    戒除其身癮，並以強制戒治去除其心癮。經觀察、勒戒或強
    制戒治執行完畢釋放後，若係五年後再犯該條例第十條施用
    毒品罪者，與同條例第二十條第一項、第二項關於「初犯」
    之處理方式相同，檢察官應先聲請法院裁定令被告入勒戒處
    所觀察、勒戒，並視有無繼續施用毒品傾向，決定應予釋放
    、為不起訴之處分，或應聲請法院裁定令入勒戒處所強制戒
    治；若係五年內「再犯」同條例第十條施用毒品罪者，依同
    條例第二十三條第二項規定，檢察官則應依法起訴。觀諸該
    條例第二十條第三項之修正理由：「觀察、勒戒或強制戒治
    五年後再犯者，顯見前所實施之觀察、勒戒或強制戒治已足
    以遮斷其施用毒品之癮，為期自新及協助其戒除毒癮，對此
    五年後再犯者，爰明定仍適用初犯之規定，先經觀察、勒戒
    、強制戒治之程序。」及同條例第二十三條第二項之修正理
    由：「為配合簡化施用毒品犯之刑事處遇程序，並鑑於經觀
    察、勒戒或強制戒治執行完畢釋放後五年內再犯者，其再犯
    率甚高，原據以實施之觀察、勒戒及強制戒治既已無法收其
    實效，自應施以刑事處遇。」顯然如施用毒品者係前經觀察
    、勒戒或強制戒治等治療程序執行完畢五年後，始再施用毒
    品之「初犯」，因前所執行之觀察、勒戒或強制戒治已足收
    戒除毒癮之效，自應重新執行觀察、勒戒或強制戒治等治療
    程序，並於治療程序執行完畢後，由檢察官為不起訴處分，
    毋庸對之追訴處罰；反之，在「再犯」之情形，因其先前所
    為治療程序顯未能收戒斷毒癮之效，且考量施用毒品者之再
    犯率偏高，乃簡化其刑事處遇程序，而逕予追訴處罰，不再
    施以治療程序。參酌上開立法理由，修正毒品危害防制條例
    就施用毒品者，祇於「初犯」及「五年後再犯」二種情形，
    有其追訴條件之限制，及須於初犯經觀察、勒戒或強制戒治
    釋放後，五年內均無施用毒品之行為，始能認其前所實施之
    觀察、勒戒或強制戒治已足遮斷毒癮，而得於五年後再犯時
    ，再予適用初犯之規定，重行觀察、勒戒等程序。倘五年內
    已經再犯，被依法追訴處罰，縱其第三次（或第三次以上）
    施用毒品之時間在初犯釋放五年以後，即與「五年後再犯」
    之情形有別，且因已於「五年內再犯」，顯見其再犯率甚高
    ，原實施觀察、勒戒或強制戒治，已無法收其實效，而無五
    年戒斷期之存在，自無再經觀察、勒戒及強制戒治之必要，
    應由檢察官逕行起訴，始符新法修正之本旨（最高法院九十
    五年度台非字第五十九號判決參照）。查被告前因施用毒品
    案件，經送觀察、勒戒後，認有繼續施用毒品之傾向，再送
    強制戒治，於九十年十二月二十日強制戒治執行完畢釋放出
    所，刑責部分則經臺灣臺南地方法院以八十九年度南簡字第
    七七六號判決處有期徒刑五月確定，嗣發覺為累犯，再由臺
    灣臺南地方法院以九十一年度聲字第一八０號裁定更定其刑
    為有期徒刑六月確定。又因施用第一、二級毒品案件，經臺
    灣高等法院臺南分院以九十四年度上訴字第二四九號判決處
    有期徒刑一年及九月，定應執行有期徒刑一年六月確定，有
    刑案資料查註紀錄表及全國施用毒品案件紀錄表各一份在卷
    可稽，被告曾因施用毒品，經強制戒治執行完畢釋放後，五
    年內再犯施用毒品罪，並經法院判處罪刑確定，被告係三犯
    施用毒品罪，雖在前案強制戒治執行完畢釋放五年後，但參
    照上述判決意旨，仍應予追訴處罰。按海洛因係毒品危害防
    制條例第二條第二項第一款所稱之第一級毒品。核被告施用
    海洛因之行為，係犯毒品危害防制條例第十條第一項之施用
    第一級毒品罪，被告持有海洛因進而施用，其持有海洛因之
    低度行為應為施用海洛因之高度行為所吸收，不另論罪。又
    被告有事實欄所述犯罪科刑執行情形，有臺灣高等法院被告
    前案紀錄表附卷可參，其於有期徒刑執行完畢後，五年內故
    意再犯有期徒刑以上之本罪，應依刑法第四十七條第一項之
    規定論以累犯，並加重其刑。爰審酌被告有多次施用毒品之
    前科，素行不佳，惟考量其僅施用海洛因一次及犯罪戕害自
    己身心健康，與犯罪後供認犯行之態度等一切情狀，量處如
    主文所示之刑。
據上論斷，應依刑事訴訟法第二百九十九條第一項前段、第二百
七十三條之一第一項，毒品危害防制條例第十條第一項，刑法第
十一條前段、第四十七條第一項，判決如主文。
本案經檢察官王巧玲到庭執行職務。
中    華    民    國    98    年     6    月     17   日
                  刑事第一庭法  官  周明鴻
以上正本證明與原本無異。
如不服本判決應於收受判決後10日內向本院提出上訴書狀，並應
敘述具體理由；其未敘述上訴理由者，應於上訴期間屆滿後20日
內向本院補提理由書（均須按他造當事人之人數附繕本）「切勿
逕送上級法院」。
                            書記官  丁梅芬
中    華    民    國    98    年     6    月     17   日
附錄論罪科刑法條：
毒品危害防制條例第十條第一項
施用第一級毒品者，處 6 月以上 5 年以下有期徒刑。


司法院資訊處製作；財團法人民間司法改革基金會備份。
